臺灣嘉義地方法院民事判決　　　　　　　96年度小上字第23號
上　訴　人　甲○○
被 上訴 人　遠東國際商業銀行股份有限公司
　　　　　　　　　　　　樓
法定代理人　乙○○
　　　　　　　　　　　　號
上列當事人間請求清償借款事件，上訴人對於民國九十六年三月
二十八日本院嘉義簡易庭九十六年度嘉小字第三八七號第一審小
額民事判決提起上訴，判決如下：
    主  文
上訴駁回。
第二審訴訟費用新臺幣壹仟伍佰元由上訴人負擔。
    理  由
一、按對於小額程序之第一審裁判之上訴，非以其違背法令為理
    由，不得為之，民事訴訟法第四百三十六條之二十四第二項
    定有明文。所謂判決違背法令係指判決不適用法規或適用不
    當者而言。且依同法第四百三十六條之二十五規定，上訴狀
    內應記載上訴理由，並表明原判決所違背之法令及其具體內
    容，以及依訴訟資料可認為原判決有違背法令之具體事實。
    查本件上訴人提起上訴，以原審判決未適用民法第三百條規
    定判由訴外人山基電信股份有限公司（下稱山基公司）負清
    償責任，亦未依民法第二百四十七條之一規定判決兩造間就
    上訴人不得以與山基公司間之事由對抗被上訴人之約定無效
    ，屬違背法令等語。核其既以原審判決違背上揭規定為由提
    起上訴，堪認其對於原第一審小額判決違背法令情事，已有
    具體指摘，是上訴人提起本件上訴，應認為已具備合法要件
    ，合先敘明。
二、被上訴人起訴主張：上訴人於民國九十四年四月二十八日與
    被上訴人簽訂貸款契約，借款新臺幣（下同）七萬一千九百
    七十六元，約定每月為一期分二十四期攤還本金，如有逾期
    ，自應支付日之次日開始迄至實際付款日止，按週年利率百
    分之十八點二五乘以貸款餘額給付違約金，如未按月攤還本
    金，被上訴人得不經催告逕行終止契約追償本金及違約金。
    上訴人屆期未依約清償，迭經催討無效，依約全部債務視為
    到期，尚積欠二萬九千九百九十元及違約金未清償。山基公
    司與被上訴人間合作協議書肆之四約定無承擔債務之明示，
    而兩造間係屬資金往來之消費借貸契約，上訴人與山基公司
    間對價關係具有瑕疵，基於債之相對性原則，被上訴人與山
    基公司及被上訴人與上訴人間，分別成立兩個不同法律關係
    ，應就個別基礎關係為主張，不得以上開對價關係存在之抗
    辯事由對抗資金關係之被上訴人。上訴人為自身投資利益考
    量而與被上訴人訂約，並非經濟上弱者，亦無因為加入山基
    公司成為會員，或未向被上訴人辦理貸款而生不利益，或因
    此經濟生活受制於山基公司或被上訴人，而不得不簽訂貸款
    契約，上訴人既同意訂約，不得任意指契約條款顯失公平、
    違反誠信原則而無效。被上訴人依與山基公司協議向山基公
    司求償，或依消費借貸契約關係向上訴人求償，屬被上訴人
    權利行使自由，且依協定約定屬第二層保障約定，非借款人
    可免除貸款償還義務。爰依據兩造間消費借貸之法律關係，
    請求上訴人給付上揭欠款及違約金等語。（被上訴人於原審
    聲明：上訴人應給付被上訴人二萬九千九百九十元，及自九
    十五年八月二十六日起至清償日止，按週年利率百分十八點
    二五計算之違約金。原審為被上訴人勝訴判決，上訴人不服
    提起上訴。）並答辯聲明：上訴駁回。
三、上訴人上訴意旨略以：依被上訴人與山基公司簽立之合作協
    議書約定：若乙方（山基公司）之因素導致申請人（上訴人
    ）要求中止契約或拒付剩餘貸款本金時，乙方願無條件就所
    收取貸款之範圍，償還申請人（上訴人）在甲方（即被上訴
    人）所貸款之餘額」。足徵被上訴人與山基公司間成立以「
    上訴人可歸責於山基公司之事由終止與山基公司之契約或拒
    付剩餘之貸款本金時」為停止條件之債務承擔契約，依民法
    第三百條規定，於條件成就時，上訴人對被上訴人所負之債
    務即移轉予山基公司，上訴人免其債務，且依上開民法規定
    ，此債務承擔無須得上訴人同意即生效力。本件山基公司於
    收取款項後，幾未提供服務即無預警惡性倒閉，上訴人已依
    法向山基公司為終止契約之意思表示，則上訴人對被上訴人
    所負之債務即移轉予山基公司，上訴人免其債務，上訴人拒
    絕向被上訴人清償系爭借款，自屬有據。本件上訴人積欠被
    上訴人之金額，應由山基公司負責全部清償。被上訴人曾以
    山基公司應負責清償其他貸款人貸款為由向山基公司求償，
    亦徵債務已移轉山基公司，被上訴人不得再對上訴人請求清
    償借款。至兩造間簽訂之信用貸款申請書「申請人聲明書」
    欄雖約定上訴人不得以與山基公司間之事由對抗被上訴人，
    仍應繼續清償貸款，然對於經濟、資訊、談判地位不平等之
    兩造，被上訴人單方擬定之定型化約定，依民法第二百四十
    七條之一規定標準審核，對上訴人屬拋棄權利且顯失公平之
    約定，該約定應為無效等語，資為抗辯。並上訴聲明：原判
    決廢棄；廢棄部分，被上訴人在第一審之訴及其假執行之聲
    請均駁回。
四、按債之關係，指一方當事人得對他方當事人請求一定給付的
    法律關係，具有所謂之相對性。僅特定人得向特定人主張，
    契約既屬債之關係，則除當事人另有約定或法律另有規定外
    ，契約僅有拘束當事人之效力。上訴人與山基公司簽訂電信
    契約，並由上訴人與被上訴人簽訂系爭貸款契約，向被上訴
    人貸款，由被上訴人直接給付予山基公司作為上訴人清償其
    與山基公司電信契約所負之債務，故上訴人與被上訴人間係
    成立消費借貸契約及委任契約，由上訴人向被上訴人借款，
    並指示被上訴人直接將系爭契約貸得款項給付予山基公司，
    作為被上訴人交付系爭契約借款之方法，故系爭借貸契約存
    在於上訴人及被上訴人間，上訴人與山基公司間另成立電信
    契約，山基公司與被上訴人另成立合作協議書，性質上均屬
    債權契約，且當事人並不相同，上訴人自不得基於其與山基
    公司間契約所生之抗辯事由，或山基公司與被上訴人間契約
    關係所生抗辯事由，對抗被上訴人。上訴人以被上訴人與山
    基公司間合作協議書肆之四約定，抗辯已因可歸責於山基公
    司事由解約後，由山基公司承擔債務條件成就，依民法第三
    百條規定，上開借款移轉由山基公司承擔云云，顯係曲解上
    開契約意旨，並以兩造間分期付款申請書中，約定不得抗辯
    之事由為抗辯（即申請人聲明書第三條第一項「不得以與山
    基公司間糾紛拒付貸款餘額」之約定），所為抗辯自非有據
    。又系爭貸款契約申請人聲明書中所為「不得以與山基公司
    間糾紛拒付貸款餘額」之相關約定，均係基於上開所述債之
    相對性性質所為約定，尚難認有民法第二百四十七條之一規
    定顯失公平應為無效之情事，上訴人據以抗辯該約定無效云
    云，亦不足採。
五、綜上，本件原審判決，係依卷內所附之證據資料加以取捨、
    判斷認定上訴人於原審抗辯不可採，而為被上訴人勝訴判決
    ，經核無判決違背法令情事。從而，上訴人上揭指摘原判決
    違背法令，求予廢棄改判，依上訴意旨足認上訴為無理由，
    爰不經言詞辯論，逕以判決駁回之。
六、依民事訴訟法第四百三十六條之三十二第一項準用同法第四
    百三十六條之十九第一項規定，第二審法院為訴訟費用之裁
    判時，應確定其訴訟費用額。本件第二審訴訟費用額，審核
    卷附單據後確定為如主文第二項所示金額。
七、據上論結，本件上訴為無理由，依民事訴訟法第四百三十六
    條之二十九第二款、第四百三十六條之三十二第一項、第二
    項、第四百四十九條第一項、第四百三十六條之十九第一項
    、第七十八條，判決如主文。
中　　華　　民　　國　　96　　年　　6 　　月　　29　　日
                  民事第一庭  審判長法  官  林世芬
                                    法  官  陳俞婷
                                    法  官  陳端宜
以上正本係照原本作成。
本判決不得上訴。
中　　華　　民　　國　　96　　年　　6 　　月　　29　　日
                                    書記官  陳慶時
